臺灣板橋地方法院刑事判決　　　　　　　　　　　　　九十二年度自緝字第二九號
　　自　訴　人　華成交通有限公司
　　代　表　人　乙○○○
　　被　　　告　甲○○
右列被告因詐欺案件，經自訴人提起自訴，本院判決如左：
    主  文
本件自訴不受理。
    理  由
一、自訴意旨略以：自訴人華成交通有限公司（下稱華成公司）將其所有車牌號碼為
    ＤＬ─三四七號之福特六和營業用小客車乙輛出租予被告甲○○，並訂有計程車
    租借合約書，詎被告竟意圖為自己不法之所有，以詐術開立無法支付之支票抵繳
    租金，並繼續使用或再出租上開營業用小客車牟利，至支票無法兌現時，又故意
    拖欠，於拖欠期間內與同案被告蘇朝聰（業經本院以八十三年度自字第九八號判
    決無罪確定）共謀將該車占為己有，使自訴人無法收取租金及尋回車輛，因認被
    告涉犯刑法第三百三十九條之詐欺罪及同法第三百三十六條第二項之業務侵占罪
    嫌云云。
二、按憲法第十六規定人民有訴訟之權，乃屬人民在司法上之受益權，包括人民得依
    法定程序提起及實施訴訟之制度性保障，人民已依法取得之訴訟權，即屬合法正
    當之信賴利益，不得因嗣後法律之修正而予剝奪。而自訴行為是否合法，係以提
    起時之法律規定為準，其提起時為法所准許者，即屬合法之自訴，亦不因嗣後法
    律對自訴權之行使更有所限制而受影響，此依刑事訴訟法施行法第七條之三後段
    所定「修正刑事訴訟法施行前已依法定程序進行之訴訟程序，其效力不受影響」
    之舊程序從舊法原則予以解釋，可得相同之結論。經查本件自訴係於民國八十三
    年二月二十五日提起，而依當時刑事訴訟法之規定，並未強制律師代理，故自訴
    人於提起自訴時雖未委任律師為代理人，嗣後所委任之蘇千祿律師亦於九十三年
    二月十七日解除委任，其自訴仍屬合法，本院無庸依九十二年二月六日修正公布
    、同年九月一日施行之刑事訴訟法第三百二十九條第二項、第三十七條第二項之
    規定，以裁定命自訴人委任律師為自訴代理人，且本件於該法修正實施後之自訴
    行為，仍可由自訴人本人行之，合先敘明。
三、惟依刑事訴訟法第七條之三前段規定，前揭修正公布之刑事訴訟法施行前，已繫
    屬於各級法院之案件，其以後之訴訟程序，應依修正後之刑事訴訟法終結之。而
    前揭修正後之現行刑事訴訟法業已刪除自訴人經合法傳喚，無正當理由不到場者
    ，得命拘提之規定，另參照現行刑事訴訟法第三百二十九條第一項規定意旨，凡
    檢察官於準備及審判期日所得為之訴訟行為，例如聲請調查證據、整理爭點、詰
    問證人、鑑定人、為事實及法律之辯論等，均必須由自訴人為之，是毋庸命自訴
    人補正自訴代理人之案件，如自訴人經合法通知無正當理由不到庭，經再行通知
    仍不到庭，亦不委任律師為代理人時，將嚴重影響自訴程序之進行並妨礙被告之
    權益，於此情形下，縱使自訴人原先所提之自訴合法，仍應類推適用現行刑事訴
    訟法第三百三十一條：「自訴代理人經合法通知無正當理由不到庭，應再行通知
    ，並告知自訴人。自訴代理人無正當理由仍不到庭者，應諭知不受理之判決」之
    規定，諭知不受理之判決，方屬適當。經查本件自訴人華成公司先於九十三年四
    月六日由代表人乙○○○本人收受本院所寄發之九十三年四月二十七日審判期日
    傳票一件，經無正當理由未到庭後，復再於九十三年四月二十九日由自訴人代表
    人乙○○○本人收受本院所寄發之九十三年六月十七日審判期日傳票，詎自訴人
    無正當理由仍未到庭，有本院送達證書二紙、前開二期日之審判筆錄在卷可稽，
    足徵自訴人對於本件自訴之漠視，是本院揆諸前開現行刑事訴訟法第三百三十一
    條失權規定之意旨，及前揭防免自訴人利用訴訟又漠視程序之配合及進行，而肇
    致自訴程序之延宕，嚴重影響被告權益之說明，認應依法諭知不受理之判決，並
    依刑事訴訟法第三百四十三條準用第三百零七條之規定，不經言詞辯論為之。
據上論斷，應依刑事訴訟法第三百三十一條、第三百四十三條、第三百零七條，判決
如主文。
中　　　華　　　民　　　國　　九十三　　年　　　六　　　月　　二十三　　日
                                  臺灣板橋地方法院刑事第一庭
                                      審判長法  官  陳 財 旺
                                            法  官  李 幼 妃
                                            法  官  張 紹 省
右正本證明與原本無異。
如不服本判決，並應於送達後十日內向本院提出上訴狀。
                                            書記官  周 雅 玲
中　　　華　　　民　　　國　　九十三　　年　　　六　　　月　　二十三　　日
